臺灣士林地方法院民事判決　九十年度簡上字第四○號
　　上　訴　人　一翔建設股份有限公司
　　法定代理人　甲○○
　　　　　　　　丁○○
　　法定代理人　乙○○
　　訴訟代理人　丙○○
右當事人間請求給付管理費事件，上訴人對於中華民國八十九年十一月二十一日本院
內湖簡易庭八十九年度湖簡字第五七六號第一審判決提起上訴，本院判決如左：
    主  文
上訴駁回。
第二審訴訟費用由上訴人負擔。
    事　　實
甲、上訴人方面：
一、聲明：
（一）原判決廢棄。
（二）被上訴人在第一審之訴駁回。
二、陳述：除與原審判決書所載者相同茲予引用外，補稱：
（一）被上訴人起訴主張：上訴人自八十六年十一月至八十九年五月間之停車位管理
      費共計新台幣（下同）二十萬七千元俱未給付，依公寓大廈管理條例及住戶管
      理規約請求上訴人給付云云。關於被上訴人主張之金額之計算方式（每一停車
      位每月管理費三百元）上訴人自認為真；但對於被上訴人主張上訴人有給付此
      項管理費之義務，上訴人則否認之，即上訴人無給付二十萬七千元之義務。
（二）綠色生活公寓大廈由上訴人興建，於八十六年十二月交予住戶成立管理委員會
      ，上訴人之經理唐建民於住戶大會與出席之住戶達成協議，就停車位採使用者
      付費原則，即有使用部分時支付管理費，如未使用則不支付管理費；上訴人則
      為綠色生活公寓大廈增設中庭樓梯之採光罩、ＡＢ棟之雨庇、警衛室及配件、
      警衛室電話線一支（電話號碼00000000，登記之使用戶名為被上訴人
      之第一任主委傅國泰）、穿廊鑄鐵大門及平頂輕鋼架。上述增設部分為原買賣
      契約書及廣告海報所無，全部工程費約三十萬六千元，作為回饋之條件。上開
      增設之工程設施，上訴人已逐項完成。被上訴人自八十六年十二月起至八十九
      年六月止按月寄給上訴人之應付管理費明細，亦依上開約定，就上訴人未使用
      之停車位俱未計入應付之管理費：八十六年十二月、八十七年一月、八十七年
      二月計入車位管理費一千二百元（即計入四位），住戶一位，廿九位未計費；
      八十七年三月計入車位管理費一千八百元（即計入六位），住戶一位，廿五位
      未計費；八十七年四月計入車位管理費一千八百元（即計入六位），住戶一位
      ，廿四位未計費；八十七年五月計入車位管理費二千一百元（即計入七位），
      住戶一位，廿三位未計費；八十七年六月、八十七年七月、八十七年八月、八
      十七年九月計入車位管理費二千四百元（即計入八位），住戶一位，廿二位未
      計費；八十七年十月、八十七年十一月、八十七年十二月計入車位管理費二千
      七百元（即計入九位），住戶二位，二十位未計費；八十八年一月計入車位管
      理費二千七百元（即計入九位），住戶一位，廿一位未計費；八十八年二月計
      入車位管理費三千元（即計入十位），住戶一位，二十位未計費；八十八年三
      月計入車位管理費二千四百元（即計入八位），住戶一位，廿二位未計費。
（三）詎被上訴人於八十八年四月之通知，則列入車位三十位，管理費共計九千元，
      並註記「八十六年十一月起至八十八年三月短繳之車位管理費十一萬零一百元
      」，上訴人在該通知刪改為：「車位共計二千四百元、支付當月管理費用共一
      萬三千八百二十元」，被上訴人收受後並無異議。嗣被上訴人於八十八年五月
      通知即載明計入車位管理費二千四百元，並註明車位八位，即廿三位未計費；
      八十八年六月、八十八年七月、八十八年八月計入車位管理費二千一百元，六
      月通知並註明車位七位，退五月一車位三百元，即廿四位未計費；八十八年九
      月計入車位管理費一千八百元，並註明車位六位，即廿五位未計費；八十八年
      十月、十一月計入車位管理費二千一百元，並註明車位七位，即廿四位未計費
      ，其中八十九年十一月原寫二千一百元，後改為一千八百元（六位）；八十八
      年十二月、八十九年一月上訴人支付六車位之管理費；八十九年二月、八十九
      年三月、八十九年四月、八十九年五月通知計入車位管理費一千八百元，註明
      六位；嗣於八十九年六月、七月通知均改計車位廿三位六千九百元，之後雙方
      即進入本件訴訟。依被上訴人的繳費通知及上訴人繳費之紀錄，足以證明上訴
      人與被上訴人確有約定未使用之車位不計管理費，尤其在八十八年四月被上訴
      人通知要依三十車位計費九千元，上訴人予以刪改為八車位並依八車位繳費，
      被上訴人非但收款，且自八十八年五月至八十九年五月間，被上訴人俱主動依
      原有八十六年十二月至八十八年四月計費方式收費及收款，兩造既有未使用之
      車位即不計費之約定，上訴人並已依約定為清償，債權人之被上訴人收受後，
      未為保留權利之意思表示，更有免除其他債務之意思表示，被上訴人突又翻悔
      要求上訴人給付系爭管理費，依法無據。
（四）依證人唐建民、陳榮浩證詞內容，明確證明停車位收費標準係由有使用者才付
      費，未使用之空位不付管理費，至證人傅國泰之證述與唐建民、陳榮浩證詞相
      反部分，則不實在。
乙、被上訴人方面：
一、聲明：駁回上訴。
二、陳述：除與原審判決書所載者相同茲予引用外，補稱：
（一）上訴人一再主張，上訴人公司總經理唐建民於住戶大會與當時之第一屆主任委
      員傅國泰達成：「未出售、未使用、未出租之停車位，不支付管理費，上訴人
      以增設中庭樓梯之採光罩，Ａ、Ｂ棟之雨庇及警衛室等增設設施作為回贖條件
      」之協議，並請求傳訊傅國泰到庭結證，惟依證人傅國泰之證詞，可知(1)上訴
      人係因房屋有瑕疵，經傅國泰反應，才增設警衛室及雨庇等設施，並非以免繳
      停車費為交換條件。(2)當時協商時，僅有住戶十餘戶，傅國泰並無權代表全體
      住戶與上訴人達成增設設施回饋方式以抵繳管理費之權限，現證人傅國泰為上
      訴人所聲請傳喚，證言自無偏頗，可見上訴人所傳訊之證人亦否認有上開達成
      免繳管理費之協議。
（二）依綠色生活住戶管理規約第十條公共基金、管理費繳納第二項：「管理費由各
      所有權人依照所有權人會議之決議分攤」（詳九十年六月二十二日被上訴人庭
      呈住戶管理規約第四頁倒數第二行起）之規定可知，管理費繳納屬所有權人之
      權限，因而退萬步而言，如上訴人公司總經理唐建民，職員陳榮浩所供：「陳
      榮浩跟當時管委會總幹事傅國泰協議車位部份，沒有使用部份不用繳管理費」
      屬實時，亦僅係上訴人與傅國泰間之約定，顯與規約規定不符，自不生免繳納
      效力。故上訴人主張業已與管理委員會達成協議，未使用之車位免支付管理費
      用乙節，顯非事實。
（三）上訴人主張被上訴人按月寄給上訴人之應付管理費明細，就上訴人未使用之停
      車位俱未計入應付之管理費，而主張未使用之車位，免付管理費云云，亦非事
      實。按管理委員會成立時，上訴人增劃停車位未為管理委員會所同意，當時兩
      造對車位總數有所爭議，故未將系爭停車位之管理費列入催繳，並非表示上訴
      人可以不繳系爭停車位之管理費，迨上訴人於八十八年三月恢復地下室車位所
      有尺寸，車位數而不再有爭議後，被上訴人旋即於八十八年三月十八日以存證
      信函向上訴人催繳管理費，尤以上訴人所提八十八年四月之通知中註記『另附
      八十六年十一月起至八十八年三月短繳之車位管理費十一萬零一百元』，八十
      九年六月通知中註２記載『另附八十八年十一月至八十九年五月車位管理費支
      付明細表乙位請查收，並核對金額二十萬七千元』，此亦為上訴人所自認，顯
      見被上訴人與上訴人自始並無『未使用部分，無庸支付管理費』之約定，更無
      免除其債務之意思表示，現上訴人未能舉證以實其說，空言主張被上訴人有免
      除其未使用部分管理費債務之意思表示，顯無可採，原審為上訴人敗訴之判決
      ，並無違誤。
（四）上訴人主張被上訴人於八十八年五月二十五日所發管理費之通知，載有「自即
      日起本會僅針對有交管理費之車位做清潔、管理之責，未交管理費之車位，本
      會不負任何責任，請貴公司自行管理......  」，而主張免支出管理費用，亦
      不足採，按：(1)委員會對未繳管理費用者，常會以警告之方式來加強稽收之效
      果，上開函件，純係催收之函文，被上訴人並無免除其未使用部份給付管理費
      債務之意思表示。(2)另規約第十條第二項約定，管理費係由所有權人會議決議
      而繳納，免除時亦同，現八十八年五月二十五日所發管理費之催繳通知，並未
      經所有權人會議決議，自不生免除給付之義務，實至為彰顯。
（五）另有關系爭管理費之給付，上訴人曾於八十八年八月二十一日擬具車位使用同
      意書，同意提供十一個停車位供被上訴人使用來扣抵上訴人積欠之管理費，惟
      因未為所有人會議所接受，而未能達成協議，由此亦可證明上訴人對支付本件
      管理費自始即肯認，並無免付管理費之約定，顯見上訴人諉稱有免付管理費之
      協議，均非事實。
    理  　由
一、本件被上訴人於原審起訴主張：被上訴人為綠色生活公寓大廈社區依法成立之管
    理委員會，上訴人為該社區之區分所有權人，依社區住戶規約約定，每一停車位
    每月管理費為三百元，惟上訴人於八十六年十一月間至八十九年五月間，積欠如
    附表所示之停車位管理費，總計二十萬七千元，迄不給付；兩造並未達成以增設
    設施回饋方式抵繳管理費之協議，被上訴人亦未同意免除上訴人給付未使用部分
    管理費之義務，且未依規約約定由全體住戶議決，爰依公寓大廈管理條例、住戶
    管理規約等法律關係，訴請被上訴人給付上開積欠之管理費等語。上訴人則辯稱
    ：綠色生活公寓大廈由上訴人興建，出售予區分所有權人蘇坤河等人，由渠等成
    立管理委員會，於交屋及協助被上訴人成立管理委員會時，兩造均有約定上訴人
    未出售、未出租、未使用之停車位無庸支付管理費，上訴人則以增設原建築圖所
    無之設施為回饋；且被上訴人通知要繳費部分，並未包括未使用部分，直到八十
    八年三月才要求繳空戶之費用，後來五月分並表示上訴人未繳費部分須自行管理
    云云。
二、被上訴人主張伊為綠色生活公寓大廈社區依法成立之管理委員會，上訴人為該社
    區之區分所有權人，依社區住戶規約約定，每一停車位每月管理費為三百元之情
    ，業據提出公寓大廈管理組織報備證明、綠色生活住戶管理規約、開會通知等件
    為證，且為上訴人所不爭執，應堪信為真實。被上訴人另主張上訴人積欠八十六
    年十一月間至八十九年五月間，如附表所示之管理費一節，上訴人固不否認其數
    額及未給付之情，惟否認其有何給付義務，而以前詞置辯。經查：
（一）上訴人主張系爭公寓大廈交屋時，其總經理已與被上訴人約定未出售、未出租
      、未使用之車位無庸支付管理費，在協助成立管理委員會時，亦確認使用者始
      須付費之前提云云，並於原審提出開會通知單，於本院聲請傳訊證人傅國泰、
      唐建民、陳榮浩為證。證人即上訴人員工唐建民、陳榮浩之證言雖均肯認上訴
      人之主張為真，惟證人傅國泰則證稱：「我在八十五年十一月份的時候有擔任
      過總幹事，但是那時候住戶只有十幾戶，我是那十幾戶推出來的。那時候我們
      管理委員會還沒有正式成立。房子已經蓋好了，還沒有正式交屋，我只是先搬
      進去住。我認識上訴人的職員唐建民及陳榮浩，我有和他們接觸，因為房子有
      一些瑕疵，接觸的內容包括要求上訴人增蓋警衛室及三個遮雨棚。因為如果沒
      有遮雨棚的話，地下室就會進水，Ａ及Ｂ棟的住戶，走出來的話，就會淋到雨
      。沒有警衛室的話，安全會有問題，我主動提出要求建設公司增加上述的設施
      ，因為我是為整個社區要的，我是直接向工地主任陳榮浩要求的，陳榮浩有轉
      述上級，經由一些時間，上級同意才答應的。答應的時候沒有提出任何的交換
      條件。我沒有就管理費與陳榮浩協商，我們要繳交的管理費是經由住戶同意的
      ，不是建築公司：：：（問：有沒有承諾沒有使用車位不用繳交管理費？）有
      人提起有買但是沒有用車位的，要不要繳交地下室的清潔費，意見不一，而且
      那時候只有十幾戶，所以沒有辦法決定，我的主張是只要有買車位的就要繳交
      清潔費。後來我八十六年二月份我就不當總幹事了，所以我不知道後來有沒有
      什麼決定。」與證人唐建民、陳榮浩之證言則有扞格。按證人唐建民、陳榮浩
      現仍為上訴人之員工，其證言自可能附和上訴人之主張，而有偏頗之虞；而證
      人傅國泰與兩造無親戚及僱傭關係，復係上訴人所聲請傳訊，其所陳述之事實
      復與其自身利益無直接利害關係，應較無偏頗之虞；況其就管理委員會之成立
      、與上訴人交涉增設設施、關於未使用車位是否繳交管理費之議決情形，均已
      詳細回答，其所言復與常理無違，應堪採信。
（二）上訴人另主張被上訴人遲至八十八年三月才通知要繳未使用停車位的費用，經
      上訴人於收據註記僅就使用中之六個車位部分之管理費為支付，並依更正過之
      數額付費，被上訴人亦未表示不同意，嗣於八十八年五月份另通知上訴人就未
      繳費之部分自行管理，可見有免除債務之意思表示云云，被上訴人則主張收費
      通知僅表達催繳之意思，並未有任何免除債務之意思表示等語。按請求或催告
      債務人履行義務，係債權人之權利而非義務，縱債權人未為請求或催告，亦屬
      其請求權是否罹於時效或得否請求遲延利息之問題，尚難遽認其有免除債務之
      意思。至於上訴人所提出被上訴人於八十八年五月二十五日所發管理費之通知
      ，雖有「自即日起本會僅針對有交管理費之車位作清潔、管理之責，未交管理
      費之車位本會不負任何責任，請貴公司自行管理：：：」之內容，惟此僅係對
      上訴人表示就未繳管理費部分，拒絕提供管理義務之意思，亦難解為有免除管
      理費債務之意思。按：「管理費由各所有權人依照所有權人會議之決議分擔之
      ，但是第一次所有權人會議召開前或所有權人會議未決議時，買賣契約或分管
      契約有規定者從其規定，未規定者各所有權人應按其共有之應有部分比例分擔
      之。」綠色生活住戶管理規約第十條第二項定有明文，除另有約定或經所有權
      人會議決議外，上訴人自應依該規約約定，依其應有部分比例分擔管理費，上
      訴人既未能舉證證明被上訴人確有免除其未使用部分管理費債務之意思，或契
      約另有約定或經所有權人會議決議，即無從使上開管理費債權債務關係消滅。
（三）又證人傅國泰於本院作證時自陳：伊擔任過大廈總幹事時住戶只有十幾戶，伊
      是那十幾戶推出來的，斯時管理委員會還沒有正式成立等語，則縱傅國泰確曾
      與上訴人達成未使用部分免收管理費之協議，亦與前開規約第十條第二項「須
      經所有權人會議之決議」始得決定管理費減免事宜之約定有違。按公寓大廈之
      管理費係構成公共基金的一部分，公共基金之運用則是為了全體區分所有權人
      之利益，具有一定目的，而公寓大廈的管理委員會不具有法人資格，故公共基
      金並非管理委員會的獨立財產，其所有權為全體區分所有權人公同共有，又對
      基金之共有權，係基於區分所有權人之地位，故為區分所有權之從屬物權，此
      亦為前開規約約定若未有特別約定或經所有權人會議議決者，即應按其共有之
      應有部分比例分擔之之法源依據。管理費及公共基金既具有前述公益性質，自
      無由允許任何個人甚至管理委員會，在未經全體共有人授權、同意之情形下，
      任意減免之，從而縱傅國泰個人或管理委員會與上訴人有何減免管理費之協議
      ，亦不生效力。被上訴人既否認所有權人會議就上訴人未使用之停車位部分有
      何減免管理費之決議，上訴人復無法舉證其不付未使用部分管理費係經所有權
      人會議同意，自主張自難採信。
三、綜上，本件上訴人主張伊與被上訴人已達成未使用部分車位不必支付管理費之協
    議云云，洵無可採，上訴人依綠色生活住戶管理規約第十條第二項、公寓大廈管
    理條例第十八條第一項第二款之規定，起訴請求上訴人給付二十萬七千元，自屬
    有據，又本件係就民事訴訟法第四百二十七條第二項第八款因定期給付涉訟者，
    依民事訴訟法第三百八十九條第一項第三款，應依職權宣告假執行。是則原審判
    命上訴人如數給付，並依職權宣告假執行，於法並無不合，上訴意旨指摘原判決
    不當，求予廢棄改判，為無理由，其上訴應予駁回。
四、據上論結，本件上訴為無理由，依民事訴訟法第四百三十六條之一第三項、第四
    百四十九條第一項、第七十八條，判決如主文。
中　　　華　　　民　　　國　　九十一　　年　　　一　　　月　　　八　　　日
                            臺灣士林地方法院民事第三庭
~B審判長法官　洪英花
~B法　　　官　蔡文育
~B法　　　官　王怡雯
右為正本係照原本作成。
本件不得上訴。
中　　　華　　　民　　　國　　九十一　　年　　　一　　　月　　十一　　　日
~B法院書記官　丁梅芬
